臺灣基隆地方法院刑事判決　　　　　　　 96年度訴字第572號
公　訴　人　臺灣基隆地方法院檢察署檢察官
被　　　告　己○○
　　　　　　　　　　（另案在臺灣臺北監獄執行中）
　　　　　　丁○○
　　　　　　　　　　（另案羈押在臺灣基隆看守所）
上　一　人
選任辯護人　陳雅萍律師
被　　　告　庚○○即陳志遠
　　　　　　　　　　（另案在臺灣臺北監獄執行中）
　　　　　　甲○○
　　　　　　辛○○即劉駿嚴
上列被告因妨害自由等案件，經檢察官提起公訴（96年度偵字第
904 號、96年度偵緝字第330 號、第350 號），本院判決如下：
    主  文
己○○共同私行拘禁，累犯，處有期徒刑壹年陸月，減為有期徒
刑玖月；又共同傷害人之身體，累犯，處有期徒刑壹年貳月，減
為有期徒刑柒月，應執行有期徒刑壹年月。
丁○○共同私行拘禁，累犯，處有期徒刑壹年肆月，減為有期徒
刑捌月；又共同傷害人之身體，累犯，處有期徒刑壹年貳月，減
為有期徒刑柒月，應執行有期徒刑壹年貳月。
庚○○共同私行拘禁，累犯，處有期徒刑壹年肆月，減為有期徒
刑捌月；又共同傷害人之身體，累犯，處有期徒刑壹年，減為有
期徒刑陸月，應執行有期徒刑壹年。
甲○○共同私行拘禁，累犯，處有期徒刑壹年，減為有期徒刑陸
月；又共同傷害人之身體，累犯，處有期徒刑壹年，減為有期徒
刑陸月，應執行有期徒刑拾月。
辛○○共同私行拘禁，累犯，處有期徒刑捌月，減為有期徒刑肆
月，如易科罰金，以新臺幣壹仟元折算壹日。
    事  實
一、己○○前有毒品、傷害等前科，最近一次因違反毒品危害防
    制條例案件，經本院判處有期徒刑3 月確定，於民國94年10
    月31日易科罰金執行完畢；丁○○（綽號「鐵牛」）前有竊
    盜、毒品等前科，最近一次因妨害風化案件，經本院判處有
    期徒刑4 月確定，於94年1 月4 日縮短刑期執行完畢；庚○○（原名陳志遠，綽號「阿遠」）前有毒品、竊盜等前科，
    最近一次因違反毒品危害防制條例案件，經本院判處有期徒
    刑3 月確定，於95年1 月11日易科罰金執行完畢；甲○○曾
    因違反毒品危害防制條例案件，經本院判處有期徒刑4 月確
    定，於95年1 月24日易科罰金執行完畢；辛○○（原名劉駿
    嚴，綽號「嚴仔」）前因竊盜、偽造文書、槍砲彈藥刀械管
    制條例等案件，分別經本院、臺灣桃園地方法院判處有期徒
    刑2 月、3 月、拘役50日確定，並因違反麻醉藥品管理條例
    案件，撤銷假釋執行前案殘刑3 年3 月26日，上開案件接續
    執行，於92年10月17日執行完畢。
二、己○○、丁○○、庚○○、甲○○、辛○○與丙○○（綽號
    「阿迪」，業經本院通緝）係朋友關係，己○○因懷疑戊○○有竊取其物品，竟與丁○○共同基於私行拘禁剝奪行動自
    由之犯意聯絡，於95年7 月20日晚間某時，在臺北市北投區
    附近，強行將戊○○押到基隆市暖暖區某地，戊○○趁機逃
    離現場後前往基隆市警察局報案，己○○隨後到警察局，因
    戊○○表示該物品係向另一名友人所購買，己○○遂又帶戊○○前往尋找該名友人，己○○又找來丁○○及庚○○陪同
    尋找，戊○○見情勢不對，遂於行經基隆市暖東苗圃時逃離
    現場，己○○與丁○○承前開妨害自由之犯意，並與庚○○
    基於妨害自由之犯意聯絡，一同尋找戊○○，於95年7 月21
    日凌晨零時許，己○○、丁○○及庚○○等人在暖東苗圃附
    近山上找到戊○○，並將戊○○帶下山，己○○、丁○○及
    庚○○另基於傷害之犯意聯絡，分持電擊棒、球棒及徒手毆
    打戊○○，再將戊○○強押到臺北縣汐止市○○路○ 段605
    號某檳榔攤內，由己○○、丁○○及庚○○接續上開傷害犯
    意徒手毆打戊○○。再於95年7 月21日凌晨3 時許，將戊○○押到己○○位於基隆市○○路276 之1 號之租屋處，並持
    手銬將戊○○銬住，甲○○於同日下午3 時許亦抵達現場，
    甲○○與己○○、丁○○及庚○○等人，又基於妨害自由與
    傷害之犯意聯絡，於同日晚上9 時許，一同將戊○○強押到
    丙○○位於基隆市○○路281 號住處，並與丙○○基於妨害
    自由與傷害之犯意聯絡，由己○○持電擊棒電戊○○，丁○○、甲○○及丙○○則分持椅腳及徒手毆打戊○○，庚○○
    則持菜刀割戊○○之左手背（起訴書誤載為左手腕），戊○○不堪凌虐，跑向大門欲逃離現場，遭甲○○阻擋，又被己○○、庚○○及丙○○抓回屋內，甲○○又再徒手毆打戊○○。95年7 月22日，戊○○再度趁隙逃逸，旋遭丁○○及丙○○帶回基隆市暖東峽谷，並將戊○○綁在樹上，再將戊○○頭部以下以石頭圍住，再於同日上午9 時，己○○、丁○○、庚○○、甲○○及丙○○等人，又將戊○○押至臺北市
    北投某地，己○○又質問戊○○是否有竊取其物品，並向戊○○嚇稱如果不講，要用針將戊○○的嘴巴縫起來。95年7
    月23日凌晨2 時許，己○○復要求庚○○、甲○○及丙○○
    等人，將戊○○押到辛○○位於基隆市○○街23號住處，於
    徵得辛○○同意之後，與辛○○基於妨害自由之犯意聯絡，
    將戊○○押在該處，並輪流看守，嗣於同日下午4 時許，戊○○始趁隙逃逸，戊○○因先後遭多次毆打，因此受有兩上
    肢、兩下肢多處擦裂傷及頭頂小擦傷等傷害。
三、案經戊○○告訴而由基隆市警察局移送臺灣基隆地方法院檢
    察署檢察官偵查起訴。
    理  由
一、按被告以外之人於審判外之言詞或書面陳述，除法律有規定
    者外，不得作為證據，刑事訴訟法第159 條第1 項固有明文
    。惟被告以外之人於審判外之陳述，經當事人於審判程序同
    意作為證據，法院審酌該言詞陳述或書面陳述作成時之情況
    ，認為適當者，亦得為證據；當事人、代理人或辯護人於法
    院調查證據時，知有上開刑事訴訟法第159 條第1 項不得為
    證據之情形，而未於言詞辯論終結前聲明異議者，視為有前
    項之同意，刑事訴訟法第159 條之5 亦有明文。查告訴人戊○○於警詢、檢察官偵查中所為之指證，以及各該被告於檢
    察官偵查中以證人身分所為之結證，經本院於審判程序提示
    予被告、辯護人，並告以內容要旨，被告、辯護人均表示無
    意見，且未聲明異議，本院審酌相關言詞陳述作成時之情況
    ，認為適當，依前揭法條意旨，均得援為本案證據。
二、前揭事實業據被告己○○、丁○○、庚○○、甲○○、辛○○於本院審理時均坦承不諱，核與證人即告訴人戊○○於檢
    察官偵查、本院審理時之結證內容大致相符（96年度偵字第
    904 號偵查卷第145 、146 、162 、193 至198 頁、96年10
    月2 日審判筆錄參照），復經被告己○○、庚○○以證人身
    分結證在卷（96年10月16日審判筆錄參照）。又告訴人因遭
    被告毆打成傷，因此受有兩上肢、兩下肢多處擦裂傷及頭頂
    小擦傷等傷害，亦有卷附誠泰醫院95年7 月23日診斷證明書
    、告訴人傷勢照片6 張可稽。以上足認被告自白與事實相符
    ，堪可採信。至被告丁○○、甲○○雖否認曾持椅腳毆打告
    訴人，辯稱僅以徒手毆打告訴人，被告丁○○另辯稱其並未
    在告訴人身上堆石頭云云，然此業經共同被告庚○○於檢察
    官偵查中結證屬實，並有告訴人於本院之結證內容可參（96
    年10月2 日審判筆錄參照），堪認被告丁○○、甲○○此部
    分之辯解不實，無可採信。綜上所陳，本案事證明確，被告
    犯行均堪認定，應依法論科。
三、論罪科刑
    (一)核被告所為，均係犯刑法第302 條第1 項之私行拘禁罪
        ，被告己○○、丁○○、庚○○、甲○○則另犯刑法第
        277 條第1 項之傷害罪。被告己○○、丁○○、庚○○
        、甲○○與共同被告丙○○就上開傷害犯行，另與被告
        辛○○就上開私行拘禁犯行間，互有犯意聯絡及行為分
        擔，應論以共同正犯。又被告己○○、丁○○、庚○○
        、甲○○所犯上開二罪名，犯意各別，罪名不同，應予
        分論併罰。
    (二)檢察官雖以被告己○○對告訴人嚇稱「不說實話，就用
        針把嘴巴縫起來」，認觸犯刑法第304 條第2 項、第1
        項之強制未遂罪嫌，並應與上開二罪名分論併罰云云。
        然刑法第302 條第1 項之剝奪人之行動自由罪當然包括
        同法第304 條強制罪之性質（最高法院70年度臺上字第
        4040號判決意旨參照）；又刑法第302 條第1 項之剝奪
        人之行動自由罪及第304 條第1 項之強制罪，其所保護
        之法益，均為被害人之自由，惟第302 條第1 項之法定
        刑，既較第304 條第1 項為重，故行為人以強暴脅迫使
        人行無義務之事，或妨害人行使權利之目的，其方法已
        達於剝奪人之行動自由之程度時，其以強暴脅迫使人行
        無義務之事或妨害人行使權利之行為已為剝奪人行動自
        由之行為所吸收，祇成立剝奪人行動自由罪。茲查被告
        己○○係在私行拘禁告訴人期間，另以上開脅迫方法欲
        使告訴人行無義務之事，此部分強制未遂行為，應為私
        行拘禁之行為所吸收，不另論罪。
    (三)被告前曾受如事實欄所載有期徒刑之執行，此有臺灣高
        等法院被告前案紀錄表附卷可考，其於有期徒刑之執行
        完畢後，5 年以內故意再犯本件有期徒刑以上之罪，均
        為累犯，均應加重其刑。
    (四)本院審酌被告犯罪動機雖在查明告訴人有無行竊財物，
        然不思循合法管道解決糾紛，竟仰仗人多勢眾，強押並
        私行拘禁告訴人，甚且動用私刑，法治觀念明顯偏差，
        且嚴重危害社會秩序，併其犯罪手法、告訴人傷勢程度
        、犯後態度以及共犯結構所處地位、參與程度等一切情
        狀，分別量處如主文所示之刑。
    (五)又被告持之傷害、拘禁告訴人之電擊棒、球棒、椅腳、
        菜刀、手銬等工具，因未據扣案，為免將來執行困難，
        爰不予宣告沒收。
四、減刑與定執行刑部分
    (一)按犯罪在中華民國96年4 月24日以前者，除本條例另有
        規定外，依下列規定減刑：一死刑減為無期徒刑；二無
        期徒刑減為有期徒刑20年；三有期徒刑、拘役或罰金，
        減其刑期或金額二分之一。依本條例應減刑之罪，未經
        判決確定者，於裁判時，減其宣告刑。依前項規定裁判
        時，應於判決主文同時諭知其宣告刑及減得之刑，96年
        7 月16日施行之中華民國96年罪犯減刑條例第2 條第1
        項、第7 條定有明文。又犯最重本刑為5 年以下有期徒
        刑以下之刑之罪，依本條例規定減為6 月以下有期徒刑
        、拘役者，應於為減刑裁判時，併諭知易科罰金折算之
        標準；減刑後之易科罰金或易服勞役之折算標準，仍宜
        照原標準定之，上開條例第9 條、「法院辦理96年減刑
        案件應行注意事項」第16條亦有明文。本案被告於95年
        7 月間犯私行拘禁、傷害罪，經本院宣告如主文所示之
        刑，因合於前揭減刑條件，應各減為如主文所示之刑，
        並定其應執行之刑，另就被告辛○○所處徒刑，諭知易
        科罰金之折算標準。
    (二)又中華民國96年罪犯減刑條例第5 條規定：「本條例施
        行前，經通緝而未於中華民國96年12月31日以前自動歸
        案接受偵查、審判或執行者，不得依本條例減刑」，係
        指於該條例施行前經通緝，而未於96年12月31日以前自
        動歸案者，不得依該條例減刑，如係於該條例施行前經
        通緝，並於該條例施行前經緝獲到案者，應不受該條規
        定不得減刑之限制（最高法院81年度臺非字第12號判決
        意旨參照）。本案被告辛○○前於偵查中（96年3 月21
        日、同年5 月23日）經臺灣基隆地方法院檢察署二度通
        緝在案，嗣先後於96年4 月3 日、同年5 月24日緝獲歸
        案；被告己○○前於偵查中（96年4 月17日）經臺灣基
        隆地方法院檢察署通緝在案，嗣於96年6 月7 日緝獲歸
        案，應認被告己○○、辛○○於中華民國96年罪犯減刑
        條例施行前均已到案接受偵查，核無該條例第5 條不得
        減刑規定之適用，附此敘明。
據上論斷，應依刑事訴訟法第299 條第1 項前段，刑法第28條、
第277 條第1 項、第302 條第1 項、第51條第5 款、第41條第1
項前段，刑法施行法第1 條之1 ，中華民國96年罪犯減刑條例第
2 條第1 項第3 款、第7 條、第9 條、第10條第1 項，判決如主
文。
本案經檢察官乙○○到庭執行職務。
中　　華　　民　　國　　96　　年　　11　　月　　13　　日
                  刑事第二庭審判長法  官  陳志祥
                                  法  官  陳伯厚
                                  法  官  楊皓清
以上正本證明與原本無異。
如不服本判決應於收受本判決後10日內向本院提出上訴書狀，其
未敘述上訴理由者，並得於提起上訴後10日內向本院補提理由書
狀（均須按他造當事人之人數附繕本。）「切勿逕送上級法院」
中　　華　　民　　國　　96　　年　　11　　月　　13　　日
                                  書記官  盧鏡合
附錄論罪法條：
刑法第277 條
傷害人之身體或健康者，處3 年以下有期徒刑、拘役或1 千元以
下罰金。
犯前項之罪因而致人於死者，處無期徒刑或7 年以上有期徒刑；
致重傷者，處3 年以上10年以下有期徒刑。
刑法第302 條
私行拘禁或以其他非法方法，剝奪人之行動自由者，處5 年以下
有期徒刑、拘役或3 百元以下罰金。
因而致人於死者，處無期徒刑或7 年以上有期徒刑，致重傷者，
處3 年以上10年以下有期徒刑。
第 1 項之未遂犯罰之。
